臺灣宜蘭地方法院民事判決　　　　　　　　94年度婚字第31號
原　　　告　甲○○
訴訟代理人　乙○○
被　　　告　丁○○
訴訟代理人　丙○○
當事人間請求離婚事件，本院於94年5月4日言詞辯論終結，判決
如下：
    主  文
准原告與被告離婚。
訴訟費用由被告負擔。
    事實及理由
一、本件原告起訴主張：兩造於83年11月30日結婚，婚後初尚和
    睦，不料婚後一反常態，兩造常因細故爭吵，被告並因此曾
    毆打原告。亦曾經發生有不明人士持刀、棒至家中找被告討
    債，使原告心生恐懼，造成精神之壓力甚大。此外被告有精
    神上之疾病，婚後兩造都沒有性行為，且被告會睡在外面或
    車站，而家裡小叔又會有不規矩之舉動，諸多因素造成原告
    生活感到非常痛苦而沒有辦法忍受，實在無法繼續兩造之共
    同生活。是原告不得已於90年間經被告同意離家外出工作迄
    今，是以兩造分居多年之情況，可見兩造已無法繼續共同生
    活，且無婚姻之互信、互諒、互愛之基礎本質，而有難以繼
    續維持婚姻之重大事由，爰依民法第1052條第2項訴請離婚
    ，並聲明如主文第1項所示。
二、被告則以：原告為越南國人士，兩造婚後生活本來正常，但
    是原告於86年間取得我國之
    要求被告要讓其出去工作，至89年2月竟不知去向，被告想
    要有一個完整的家，不想要離婚，是原告於訴訟中所為陳述
    均不實在，爰聲明請求駁回原告之訴。
三、原告前述主張兩造於83年11月30日結婚等情，已具提出兩造
    之
    姻有上述難以繼續婚姻之重大事由等情，被告則否認之，並
    以前詞為辯。是原告訴請離婚有無理由，當視原告前述主張
    之離婚事由是否屬實？是否該當於民法第1052條第2項之難
    以維持婚姻之重大事由以為斷？
四、經查：
（一）原告前揭主張，兩造婚後常因細故爭吵，被告並因此曾毆
      打原告。亦曾經發生有不明人士持刀、棒至家中找被告討
      債，使原告心生恐懼造成精神之壓力甚大。而家裡小叔又
      會有不規矩之舉動，諸多因素造成原告生活感到非常痛苦
      而沒有辦法忍受等情，被告均否認之，且原告於被告否認
      之情況下，就上述陳述並未舉證以實其說，已難認原告此
      部分主張為真。
（二）原告復主張被告罹有精神疾病，因在家生活感到痛苦，而
      不得已於90年間離家外出工作迄今等情。經查，被告訴訟
      代理人於本院審理之初否認被告罹有精神疾病，復於本院
      審理時改稱被告只是心理壓力大而已等語。然以中央健康
      保險局現存被告本人之就醫紀錄顯示，被告自91年起迄今
      ，每月均至在財團法人佛教普門醫院慢性病分院有頻繁之
      就醫紀錄，此有前述中央健康保險局台北分局94年4月6日
      健保北門字第940017830號函及所附門診及住院就醫紀錄
      明細表可參。而被告本人於88年8月17日至上述普門醫院
      慢性病分院初診，依症狀、功能表現、病程、屬精神分裂
      症。其後規則於本院門診治療，偶有自語、自笑、平日生
      活懶散、工作能力衰退，尚不致嚴重干擾等情，此亦有該
      院94年4月21日佛普醫字第940034號函，顯見被告訴訟代
      理人所稱被告本人只是精神壓力大等語，並非可採。另原
      告主張原告於90年間離家迄今，已經被告自承在卷，是原
      告所主張被告罹有精神疾病及兩造分居已逾3年等情，應
      信屬真實。
五、按民法親屬編修正前，第1052條就裁判離婚原因，原採列舉
    主義；於74年6月3日修正公布時，在同條增列第2項規定：
    有前項以外之重大事由，難以維持婚姻者，夫妻之一方，得
    請求離婚。其立法本旨，乃以同條第1項各款列舉之離婚原
    因，過於嚴格；故增列第2項，即夫妻一方之事由，雖不備
    同條第1項所列各款之要件，僅須按其事由之情節，在客觀
    上，確屬難以維持婚姻生活者，亦在得請求裁判離婚之列。
    此項規定係為因應實際需要所增設，倘認婚姻已生破綻而無
    回復之希望，則應許其裁判離婚；而婚姻是否已生破綻而無
    回復之希望須依客觀的標準，即難以維持婚姻之事實，是否
    已達於倘處於同一境況，任何人均將喪失維持婚姻意欲之程
    度以決之。但其事由應由夫妻之一方負責者，僅他方得為請
    求。而婚姻乃一男一女之兩性結合，以組織家庭，共同生活
    為目的，故有足以破壞共同生活或難以維持共同生活之情事
    發生，宜允許其離婚以消滅婚姻關係。本院自應審究原告上
    開指摘被告罹有精神疾病及兩造已分居多年之事實，是否構
    成重大事由，而難以維持婚姻。
（一）查依據身心障礙等級所認定之慢性精神病患，係指罹患精
      神疾病，必須經過適當醫療，而未能痊癒及病情已呈慢性
      化，如為慢性之精神疾病，將導致工作、社交及生活適應
      能力發生障礙，其需要家庭及社會之支持、照顧。原告主
      張被告長期罹患精神疾病及長期就醫之事實，已如前述。
      準此，被告長期罹患精神疾病，需持續門診就醫控制，是
      被告罹患精神疾病，時癒時發，其影響婚姻生活甚鉅，兩
      造間已無法為生活上之共同扶持及照顧，足認有破壞共同
      生活或難以維持共同生活之情事發生，而該事由亦屬重大
      至明。
（二）此外，原告是越南國人士，當初是由私人仲介機構，與被
      告結婚，已據兩造自承在卷，是兩造婚前並無任何感情基
      礎。而兩造結婚後，原告迭指兩造間有上述難以經營共同
      生活之事實，而被告除空言表示願意繼續此一婚姻關係外
      ，但並未指出兩造婚姻關係有何能夠繼續維繫之機轉。且
      90年間原告離家迄今亦已逾3年，是兩造之婚姻徒留夫妻
      之名，並無夫妻之實，渠等之情感已不復存在，加諸被告
      罹患精神分裂症，實已危及兩造婚姻關係之維繫，並嚴重
      破壞夫妻間之共同生活，其情事自屬重大且其影響仍在繼
      續中。而追求婚姻生活永續經營及安全成功圓滿係現代婚
      姻的最大目的，既然兩造間誠摰情感已生不可彌補之裂痕
      ，顯然難期修復，兩造共同生活之婚姻目的已經不能達成
      ，客觀上無回復共同生活之可能，且原告於本院審理時表
      明不願再回到被告家中或有維持婚姻之意願，故若強予維
      持兩造婚姻之名，並無法改善兩造之關係，堪認兩造有難
      以維持婚姻之重大事由存在，而難以繼續彼此間共同婚姻
      生活無疑。又本件婚姻基礎發生動搖、破綻之原因，既無
      證據可證明是可歸責於原告所產生，則無論其原因是否為
      可歸責於被告所致，原告主張依民法第1052條第2項規定
      ，以兩造間有難以維持婚姻之重大事由訴請離婚，自有理
      由，應予准許。
六、從而，原告引民法第1052第2項之規定，主張兩造婚姻有難
    以維持婚姻之重大事由，而訴請法院判決離婚一節，則有理
    由，應予准許。
七、訴訟費用負擔之依據：民事訴訟法第78條。
中　　華　　民　　國　　94　　年　　5　　月　　18　　日
                      臺灣宜蘭地方法院家事法庭
                          法      官　  蔡仁昭
以上正本與原本無異。
如不服本判決，應於收受送達後20日內向本院提出上訴狀（應附
繕本）。
中　　華　　民　　國　　94　　年　　5 　　月　　19　　日
                          書  記  官    黃月雲
